【裁判字號】    97,上更(一),201
【裁判日期】    980413
【裁判案由】    違反毒品危害防制條例
【裁判全文】
臺灣高等法院高雄分院刑事判決     97年度上更(一)字第201號
上  訴  人  臺灣高雄地方法院檢察署檢察官
被      告  乙○○
                    （現另案在臺灣高雄監獄執行中）
指定辯護人  本院公設辯護人  李佩娟
上列上訴人因被告違反毒品危害防制條例案件，不服臺灣高雄地
方法院94年度訴字第675 號中華民國94年7 月8 日第一審判決（
起訴案號：臺灣高雄地方法院檢察署93年度偵字第13645 號），
提起上訴，判決後，經最高法院發回，本院判決如下：
    主  文
原判決撤銷。
乙○○連續販賣第一級毒品，處有期徒刑拾伍年。扣案第一級毒
品海洛因肆小包（淨重零點壹伍公克）、第二級毒品甲基安非他
命伍小包（驗後毛重點貳公克）、殘留有微量海洛因之電子磅
秤壹台、扣案電子磅秤及研磨器上殘留微量之第一級毒品海洛因
均沒收銷燬之，扣案上開毒品外包裝、空夾鏈袋壹包、帳冊壹本
均沒收；未扣案販賣毒品所得新台幣捌拾伍萬仟捌佰肆拾元沒
收之，如一部或全部不能沒收時，以其財產抵償之。
    事  實
一、乙○○明知海洛因、甲基安非他命，分別係毒品危害防制條
    例所管制之第一級、第二級毒品，非經許可不得販賣，竟意
    圖營利基於販賣第一級毒品海洛因及第二級毒品甲基安非他
    命之概括犯意，自民國（下同）93年5 月23日起迄於同年7
    月5 日止，先後多次在高雄縣岡山火車站，向姓名年籍不詳
    均不詳，僅知綽號「小紅」成年男子，以附表所示價金販入
    附表所示海洛因及甲基安非他命後，除部分自行施用外，其
    餘則以第一級毒品海洛因每小包（毛重0.3 公克）新台幣（
    下同）1000元、第二級毒品安非他命以每小包（毛重0.8 公
    克）1000元之代價，在高雄縣市售予「坤阿」、「阿華」、
    「林阿」、「馬魯阿」等人，計販賣第一級毒品海洛因及第
    二級毒品甲基安非他命得款85萬3840元，迄於同年即93年7
    月7 日15時20分許，為在高雄縣路竹鄉○○村○○路571 巷
    2 號住處查獲，並扣得乙○○所有供販賣毒品所用之帳冊1
    本、所有預備供販賣毒品所用夾鏈帶1 包、所有第一級毒品
    海洛因4 小包（驗後淨重0.15公克）、第二級毒品甲基安非
    他命5 小包（驗後毛重3.2 公克）及向不詳姓名之人借用殘
    留有微量海洛因之電子磅秤1 台、殘留有微量海洛因及甲基
    安非他命之研磨器1 組、與販賣毒品無關之吸管12支、甲○
    ○所有商業本票簿1 本。
二、案經高雄縣政府警察局湖內分局移送臺灣高雄地方法院檢察
    署檢察官偵查起訴。
    理  由
甲、證據能力部分：
一、警方於93年7 月7 日前往被告乙○○在高雄縣路竹鄉○○村
    ○○路571 巷2 號住處搜索時，雖未持檢察官或法官所核發
    之搜索票，惟係經被告乙○○之同意而為之，有被告乙○○
    在搜索筆錄執行之依據欄「經受搜索人同意執行搜索」處之
    簽名可證，且被告乙○○於警詢時亦供稱係警方經其同意而
    搜索，此經本院勘驗其於警詢接受調查時警方所製作之筆錄
    無訛（見本院上更(一)卷第88頁）。證人即參與搜索之警員余
    榮欽於原審審理時亦證稱：「（有無至被告住處搜索？）有
    」、「（有無聲請搜索票或事後向檢察官報告？）經被告同
    意搜索，事後有向檢察官報告」等語；證人即參與搜索之警
    員石維正於原審審理時亦證稱：「沒有聲請搜索票，但有經
    過被告同意」等語（見原審卷第74、82頁）。是本件執行搜
    索之員警雖未向檢察官聲請核發搜索票，惟係經被告乙○○
    之同意而搜索，依刑事訴訟法第131 條之1 規定，自屬合法
    之搜索，所扣得之證據自有證據能力，得援為認定犯罪事實
    之證據。
二、原審法院囑託高雄醫學大學附設中和紀念醫院就扣案之甲基
    安非他命、電子磅秤、研磨器等所為鑑定，雖係被告以外之
    人所為書面陳述，惟係法院依刑事訴訟法第203 條第1 項、
    第206 條第1 項規定，囑託該醫院鑑定及命其以書面提出之
    鑑定報告，該鑑定書係同法第159 條第1 項所指「除法律有
    規定之除外規定」（立法理由參照），且與本件之待證事實
    具有關聯性，自有證據能力。
三、經本院勘驗被告乙○○警詢錄音帶結果，警方於偵訊之始已
    告知其所得保持緘默，無須違背自己之意思而為陳述，得選
    任辯護人，得請求調查有利之證據，於偵訊過程平和，並未
    發現有任何強暴、脅迫、利誘等以非法之方法為偵訊情事，
    而證人即警員石維正於檢察官偵查中亦證稱：「做筆錄時他
    的大哥及嬸嬸有在場，沒有刑求」等語（見偵查卷第18頁）
    。被告乙○○於本院行準備程序時亦僅稱：「之後我到分局
    製作筆錄時刑警說他說什麼，我就跟的答什麼，所以製作筆
    錄的時候我都回答『是』，刑警說沒什麼事情，我為了照顧
    我小孩我就回答是」等語（見本院上更(一)卷第62頁），亦未
    抗辯其於接受警方調查製作詢問筆錄時，警方有對其施強暴
    脅迫等情事，被告乙○○於警詢時之供述既係出於自由意志
    ，且無其他違背法定程序所取得，自有證據能力，被告乙○
    ○事後辯稱警詢筆錄非出於其自由意志云云，應無可採。
四、被告以外之人於偵查中向檢察官所為之陳述，除顯有不可信
    之情況者外，得為證據，刑事訴訟法第159 條之1 第2 項定
    有明文。證人即警員石維正、余榮欽於檢察官偵查中所為證
    述，業經具結，被告乙○○或辯護人亦未釋明有何顯不可信
    之情況，依上開刑事訴訟法之規定，自有證據能力，且該證
    人於原審審理時業經到庭接受被告乙○○及選任辯護之結問
    ，自係經合法調查之證據。
五、按刑事訴訟法第100 條之1 第一項固規定訊問被告，原則上
    應全程連續錄音；必要時，並應全程連續錄影；同條第2 項
    亦規定「筆錄內所載之被告陳述與錄音或錄影之內容不符者
    ，除有前項但書情形外，其不符之部分，不得作為證據」。
    考其立法目的，在於建立訊問筆錄之公信力，並擔保訊問程
    序之合法正當；亦即在於擔保犯罪嫌疑人對於訊問之陳述，
    係出於自由意思及筆錄所載內容與陳述相符。如果犯罪嫌疑
    人之自白，係基於自由意思而非出於不正之方法，且其自由
    之陳述與事實相符，縱令於訊問時未經全程連續錄音或錄音
    故障而無聲音，致訊問程序稍嫌微疵，仍應由法院審酌人權
    保障及公共利益之均衡維護，尚難逕謂其自白之筆錄，無證
    據能力，此有最高法院97年台非字第355 號判決意旨可資參
    照。本件檢察官共對被告乙○○偵訊4 次，即93年7 月7 日
    、同年月14日、30日、同年9 月21日。被告乙○○於第1 次
    偵訊時坦承有販賣毒品之情事。而經本院勘驗檢察官隨卷所
    檢送之錄音光碟，僅有2 片，其中一片只有影像，沒有聲音
    ，無法暸解偵訊者與被告乙○○回答之內容，另一片係93年
    7 月14日對被告乙○○為偵訊之光碟，播放時有吵雜的聲音
    ，但可以聽到檢察官訊問被告乙○○對於查獲時扣押的物品
    有無意見、有無施用毒品？施用時間？為何施用毒品？是否
    曾經經過觀察勒戒或戒治？毒品是向何人購買？有無販賣毒
    品？關於詢問者的詢問內容與上開筆錄的內容大致相符，但
    是被告乙○○回答的部分，只聽到被告回答毒品是向「小宏
    」購買的，檢察官訊問被告之前有坦承販賣毒品，但被告乙
    ○○否認販賣毒品，辯稱是警員叫伊這樣說，同時被告乙○
    ○回答說毒品是自己施用，有勘驗筆錄在卷可憑（見本院上
    更(一)字第201 號卷第75頁）。除其中關於檢察官於93年7 月
    14日對被告乙○○所為偵訊確經錄錄音，另一次偵訊雖經錄
    音錄影，惟並無聲音，無法瞭解偵訊時偵訊者所詢問之內容
    及被告乙○○之回答，其餘2 次亦無偵訊光碟可供勘驗，惟
    由本院勘驗第2 次偵訊光碟內容中檢察官訊以之前有坦承販
    賣毒品，但被告乙○○否認販賣毒品，辯稱是警員叫伊這樣
    說等語觀之，亦足以間接推認被告乙○○於第1 次偵訊時確
    有坦承販賣毒品之情事，是其於第1 次檢察官偵查中所為供
    述核與偵查筆錄所載並無不符，且偵訊筆錄係由檢察官訊問
    ，書記官記錄，訊問前已知被告乙○○得保持緘默，無須違
    背自己之意思而為陳述，得選任辯人等依法應告知之事項，
    於訊問完畢後已將筆錄交被告乙○○閱覽並簽名，偵訊之檢
    察官及記錄之書記官亦於筆錄內簽名以示負責，而偵訊之檢
    察官及紀錄書記官與被告乙○○並無任何利害關係，衡諸常
    情，應無故意違背規定，故不為錄音之理，且被告乙○○於
    原審審理時亦供稱：「檢察官偵訊時並無恐嚇或毆打」等語
    （見原審卷第21頁）。本院審酌上情，認被告乙○○於偵查
    中之筆錄有證據能力。
六、被告以外之人於審判外之陳述，雖不符前4 條（即刑事訴訟
    法第159-1 至159-4） 之規定，而經當事人於審判程序同意
    作為證據，法院審酌該言詞陳述或書面陳述作成時之情況，
    認為適當者，亦得為證據。當事人、代理人或辯護人於法院
    調查證據時，知有第159 條第1 項不得為證據之情形，而未
    於言詞辯論終結前聲明異議者，視為有前項之同意，刑事訴
    訟法第159 條之5 第1 項、第2 項定有明文。本件警方將扣
    案之海洛因送請法務部調查局為鑑定，經法務部調查局所出
    具之鑑定意見書，雖係審判外之書面陳述，惟被告、辯護人
    及檢察官於本院行準備程序及審理時均表示無意見（見本院
    上更(一)卷第91、111 頁），本院審酌上開鑑定係有法定鑑定
    職權之國家機關所為，且於鑑定時無任何違反法律之規定，
    且與被告乙○○所持有者是否確係毒品海洛因之待證事實之
    認定具有關聯性，依上開刑事訴訟法之規定，該鑑定通知書
    自有證據能力。
乙、實體部分：
一、訊據上訴人即被告乙○○（下稱被告乙○○）對於警方於93
    年7 月7 日15時許，在其高雄縣路竹鄉○○村○○路571 巷
    2 號住處內搜索時扣得海洛因4 小包、甲基安非他命5 小包
    、電子磅秤1 台、研磨器1 組、空夾鏈袋1 包、帳冊1 本及
    上開毒品係其向綽號「小紅」成年男子所購入等事實，固供
    認不諱，惟否認有公訴人所指販賣毒品海洛因及甲基安非他
    命之犯行，辯稱：伊是邀同「坤阿」、「阿華」、「林阿」
    、「馬魯阿」等人向綽號「小紅」購買供己施用，且其為警
    查獲時遭警員刑求，始為不實之供述云云。
二、經查：
  (一)被告乙○○於檢察官偵查中供稱：「（你自何時販賣毒品？
    ）今年5 月底開始，最後一次是前天7 月5 日」等語（見偵
    查卷第7 頁），於檢察官聲請原審法院裁定羈押時供稱：「
    （對檢察官聲請羈押有何意見？）我93年7 月5 日後就沒有
    再販賣毒品了」、「（之前有無販賣毒品？）有，我從93年
    5 月底開始販賣的」、「（販賣幾次？）約賣了一個月，曾
    經賣給綽號『坤仔』、『林仔』海洛因，『阿華』、『馬魯
    阿』安非他命，每個人都約賣3 、4 次給他們過」、「（有
    何好處？）可以賺錢，賣給他們1000元，我可以賺5 、600
    元，2 種都一樣」等語（見原審聲羈字第510 號卷第5-6 頁
    ）。而其於警詢時亦供稱：「（警方所查獲扣押的東西要作
    何用途？毒品是要吸的？還是要賣的？）毒品是拿到外面看
    有沒有人要買」、「（一級毒品及二級毒品都是嗎？）對」
    、「（警方所扣押的二級毒品5 小包及一級毒品海洛因4 小
    包向誰買的？）「小王」《台語發音》」、「（你在哪裡跟
    他買的？）岡山火車站」、「（1 萬元可以買多少？）海洛
    因5 分」、「（3 萬是一錢半嗎？）對」、「（警方於你房
    間拿出來的帳冊，裡面有記載『軟』、『硬』代表什麼意思
    ？）『硬』是指『糖果』」、「（是安非他命嗎？）對」、
    「（那『軟』是指什麼？）『軟』指『號仔』」、「（你都
    怎麼賣的？）去外面跟人家問」、「（那如何聯絡？都用問
    的嗎？有電話聯絡嗎？）都用問的，沒有用電話聯絡」、「
    （你賣多少數量及金額？）都500 、1000、2000」、「（『
    號仔』1 包0.3 公克都賣多少？）1000」、「『糖果」1 包
    0.8 公克賣多少？）1000」、「（0.4 公克呢？）500 」、
    「（『號仔』0.15公克賣500 嗎？）對」、「（你都是外出
    看到有人在吸毒然後賣給他們嗎？）對」、「（那些人你認
    識嗎？）知道幾個而已」、「（你說『坤阿』嗎？）嗯」、
    「（還有誰？）阿華」、「（還有誰？）林阿、馬魯阿」、
    「（你毒品怎麼賣？）去外面問人家」、「（10000 元的毒
    品賣出去要賣多少錢？可以賺多少？）賺1 、2000元」、「
    （10000 元賣出去可以賣到20000 元嗎？）差不多、將近」
    、「（分一分拿出去賣，大概可以賺1 倍，是嗎？）嗯」、
    「（你為什麼要賣毒品？是家境不好？）嗯」、「（你什麼
    時候開始賣？）今年沒工作的時候開始賣的」、「（今年年
    初嗎？）不是，大概5 月的時候」、「（是5 月23日那時候
    嗎？嗯」等語（見本院上更(一)卷第82-89 頁勘驗筆錄），已
    先後坦承有販賣第一級毒品海洛因及第二級毒品甲基安非他
    命給「坤阿」、「阿華」、「林阿」、「馬魯阿」之情事，
    被告乙○○上開自白復有如後所述扣案海洛因4 小包、甲基
    安非他命5 小包及帳冊可資佐證。
  (二)警方在被告乙○○上開路竹鄉○○村○○路571 巷2 號住處
    扣得之粉末4 小包，經法務部調查局鑑定結果確含海洛因成
    分，淨重0.15公克；晶體5 小包、電子磅秤1 台、研磨器1
    組經送高雄醫學大學附設中和紀念醫院鑑定結果，晶體為甲
    基安非他命，驗後毛重3.2 公克、電子磅秤殘留有海洛因、
    研磨器殘留有海洛因及甲基安非他命之事實，有鑑定通知書
    、檢驗報告在卷可憑（見偵查卷第40頁、原審卷第38、40、
    42頁），此外，復有在被告乙○○住處查獲之帳冊一本扣案
    可資佐證。上開扣案帳冊自5 月23日起迄於7 月5 日止，除
    有如附表所示等金錢及硬、軟、畫劃等文字之記載外，尚有
    「硬一錢4000、5 錢1 萬7 ，一兩3 萬7 ；軟5 分8000，一
    錢1 萬8 等」文字（見本院上更(一)卷第162-164 頁）。被告
    乙○○於警詢時供稱：「（警方於你房間拿出來的帳冊，裡
    面有記載『軟』、『硬』代表什麼意思？）『軟』是指『糖
    果』、「（是安非他命嗎？）對」、「（那『軟』是指什麼
    ？）『軟』是指『號仔』等語（見本院上更(一)卷第84頁勘驗
    筆錄）；其於本院審理時亦供稱：「帳冊記載『硬的』是代
    表第二級毒品甲基安非他命，『軟的』代表第一級毒品海洛
    因」、「（帳冊所記載『硬的』、『軟的』等字跡是否你販
    賣毒品所記載的？）《提示並告以要旨》『小紅』叫我幫他
    寫的，帳冊內記載『硬的』代表是第二級毒品甲基安非他命
    、『軟的』代表第一級毒品海洛因」等語（見本院上更(一)卷
    第62 、116頁）；於檢察官偵查中供稱：畫劃是現金之意思
    等語（見偵查卷第28頁），足徵帳冊所載「軟」、「硬」分
    別是海洛因及甲基安非他命無訛。再者，被告乙○○於檢察
    官偵查中供稱：「（帳冊所記載交易數量跟金額是否你販賣
    毒品記錄？）不是，那是我去跟人家買的記錄」等語（見偵
    查卷第7 頁）；嗣於檢察官聲請原審法院裁定羈押時供稱：
    「記事簿是記載我買毒品之數量」等語（見原審聲羈字第51
    0 號卷第4 頁）。於本院審理時亦供稱：「帳冊是我所寫，
    那是我向人家購買毒品所記載」等語（見本院上更(一)卷第62
    頁），準此，上開扣案帳冊確係被告乙○○所記載，且記載
    有關購入毒品之價格無訛。參以如係供己施用毒品，應無遂
    日記載販入毒品之數量之價金之必要，且被告乙○○於警詢
    時亦否認有施用海洛因之情事（見本院上更(一)卷第84頁勘驗
    筆錄），且如後所述，其於為警查獲後所採集之尿液送驗結
    果，亦無嗎啡陽性反應。而被告乙○○於警、偵訊及檢察官
    聲請原審法院裁定羈押時復均坦承有販賣毒品海洛因及甲基
    安非他命之情事，因此，被告乙○○為警查獲時所採集之尿
    液經送高雄縣政府衛生局鑑定結果雖呈甲基安非他命陽性反
    應，有檢驗成績單在卷可憑（見偵查卷第36頁）。惟不能據
    此證明被告乙○○所購入之毒品全係供己施用，而為被告乙
    ○○有利之認定。
  (三)按非法販賣毒品係政府嚴予查緝之行為，且毒品無公定之價
    格，並可任意分裝、稀釋、添加其他成份或增減其份量，而
    每次買賣之價量，亦隨時依雙方關係之深淺、當時之資力、
    需求程度及對行情之認知等因素而異其標準，非可一概而論
    ，因之販賣之獲利，除經坦承犯行，或帳冊價量均臻明確外
    ，委難察得實情，而販賣之人從價差或量差中牟利方式雖異
    ，惟其圖利之非法販賣行為則均相同，是縱未確切查得販賣
    賺取之實際差價，但除別有事證，足認係按同一價格轉讓，
    確未牟利之情形外，尚難執此認非法販賣之事證有所不足，
    致知過坦承者難辭重典，飾詞否認者反得逞僥倖，而失情理
    之平；且毒品價格昂貴，取得不易，苟無利可圖，應無甘冒
    被查緝法辦之危險而平白為轉讓毒品之可能，而本件被告蘇
    復於警詢時除供自己施用外，亦供稱：「（1 萬元賣出去可
    賣到2 萬元嗎？）差不多，將近」、「（將近1 倍嗎？）嗯
    」等語（見本院上更(一)字第201 號卷第86頁），是其應併有
    基於營利之意圖而販入及販出以營利之主觀犯意應堪認定。
  (四)被告乙○○於警、偵訊及原審固坦承販賣毒品及販賣之價格
    ，惟究竟販賣多少次，販賣毒品所得為若干？且扣案如附表
    編號5 、8 、10、11、14、19、20、23、25、27、34帳冊中
    有僅記載價金，未記載所購入者究係海洛因或甲基安非他命
    者，編號21僅記載「硬1 個」，所購入之價金不明，而其事
    後已否認有販賣毒品之情事，是已無從自被告乙○○之供述
    中獲得上情。依被告乙○○所陳帳冊之記載雖係販入毒品之
    價金，惟其確有販賣毒品海洛因及甲基安非他命之事實，已
    如前述。本院審酌被告乙○○既係販售圖利，當無降價出售
    之理，採最有利於被告乙○○之方式計算，亦即上開附表編
    號5 、8 、10、11、14、19、20、23、25、27、34等所示未
    載品名部分應以所購入者係甲基安非他命認定之，編號21則
    以最低之金額5000元計算，共計販賣毒品所得為85萬8000元
    ，再扣除剩餘扣案毒品甲基安非他命3.3 公克、海洛因0.15
    公克價格計算之，而依帳冊所載海洛因每5 分8000元，1 錢
    為16000 元，甲基安非他命1 錢4000元（見本院上更(一)卷第
    162 頁）。而1 錢為3.75公克，因此查扣海洛因為640 元，
    甲基安非他命之價錢為3520元，被告乙○○販賣毒品海洛因
    及甲基安非他命所得應為85萬3840元。
  (五)被告乙○○於檢察官偵查中供稱：「（帳冊中記載7 月5 日
    交11萬5000元硬一兩、軟六錢，但對方龜毛帶去高雄等語是
    何意思？）那是我有介紹楊建洲《係甲○○之誤》向小宏在
    岡山火車站附近買，小宏有給我3000，安非他命是買一兩，
    海洛因是買六錢，但我朋友覺得小宏之毒品不好，要帶高雄
    鑑定」、「（93年7 月1 日你有記載硬二個、軟的一個全都
    交，硬的已交5 萬200 元？）是我的朋友楊建洲向小宏買毒
    品，他把5 萬2000元給我，我把52000 元交給小宏，小宏交
    2000元給我，叫我帶人來買毒品，我要買會比較便宜」云云
    （見偵查卷第27頁）；於本院審理時供稱：「曾介紹甲○○
    至岡山火車站向小宏買毒品，其與甲○○也有合夥去向小宏
    購買毒品」云云。惟證人楊介洲於本院審理時已否認上情（
    見本院上更(一)卷第147 頁），而被告乙○○於本院審理時復
    供稱：「我不知帳冊所載7月5日11萬5000元是何意，我是依
    照綽號『小宏』的帳冊所轉載」等語（見本院上更(一)卷第14
    8 頁），是帳冊上所載自不足為被告乙○○有利之認定。又
    被告乙○○於原審供稱：帳冊係老闆兒子楊建洲所有（見原
    審卷第20頁）；而證人甲○○於本院審理時亦否認上情，被
    告乙○○於本院審理時復改稱：當時是說本票係甲○○所有
    ，不是帳冊，可能是記載錯誤等語（見本院上更(一)卷第148
    頁），是該帳冊並非甲○○所有應堪認定。被告乙○○既係
    向綽號小宏購買海洛因及甲基安非他命供己施用兼販售謀利
    ，綽號「小宏」自無提供筆記本供被告乙○○記帳之必要，
    參以被告乙○○於本院審理時供稱：「帳冊內11萬5000元係
    照綽號『小宏』的帳冊轉載」等語，亦足以推認非綽號「小
    宏」所有，否則豈有再轉載之必要。而被告乙○○復不能提
    供綽號小宏之真實姓名、年籍及住居所供本院傳訊調查，是
    扣案筆記本式帳應係被告乙○○所有無訛，所辯係綽號「小
    宏」所有云云，應係飾卸之詞，不足採信。
  (六)綜上所述，被告乙○○前開所辯，係屬卸責之詞，不足採信
    ，其販賣海洛因及甲基安非他命之犯行已堪認定。
三、按行為後法律有變更者，適用行為時之法律；但行為後之法
    律有利於行為人者，適用最有利於行為人之法律，刑法第2
    條第1 項定有明文。上開規定係規範行為後法律變更所生新
    舊法律比較適用之準據法。而比較時應就罪刑有關之事項，
    如共犯、未遂犯、想像競合犯、牽連犯、連續犯、結合犯，
    以及累犯加重、自首減輕及其他法定加減原因，如身分加減
    與加減例等一切情形，綜合全部罪刑之結果而為比較，予以
    整體適用（最高法院95年度第8 次刑事庭會議決議參照）。
    本件被告行為後，刑法相關規定業經於94年2 月2 日修正公
    布，於95年7 月1 日施行。是本件自應就被告乙○○行為前
    、後相關法律，依前揭規定比較新舊法以決定應適用之法律
    ：(一)毒品危害防制條例第4 條第1 項、第2 項法定刑中罰金
    刑部分，因刑法第33條第5 款有關罰金刑部分已有修正，修
    正後刑法第33條第5 款規定「罰金：新臺幣1000元以上，以
    100 元計算之」，與修正前刑法第33條第5 款規定「罰金：
    1 元以上」不同。依新法之規定，法院科處罰金時不得抵於
    新台幣1000元，依舊法則最高得僅得科新台幣900 元，故以
    行為時之規定有利於被告乙○○。(二)新修正刑法第56條連續
    犯之規定業經刪除，是被告乙○○所為本得各依修正前刑法
    第56條之規定，適用連續犯規定而各論以一罪，並得加重其
    刑至2 分之1 ，惟修正後刑法刪除前開連續犯規定，以致被
    告乙○○前揭數次構成要件行為須依法分別論以數罪而併罰
    之，依新法第2 條第1 項規定比較新、舊法之結果，仍以行
    為時，即修正前刑法第56條之規定較有利於被告乙○○。(三)
    被告乙○○於犯罪時之刑法第64條第2 項、第65條第2項 有
    關死刑或無期徒刑減輕之規定分別為：「死刑減輕者，為無
    期徒刑，或為15年以下12年以上有期徒刑」、「無期徒刑減
    輕者，為7 年以上有期徒刑」，95年7 月1 日修正公佈施行
    之刑法前開規定則為：「死刑減輕者，為無期徒刑」、「無
    期徒刑減輕者，為20年以下15年以上有期徒刑」，比較修正
    前後之規定，以修正前之規定對被告乙○○較為有利經綜合
    比較結果，應適用被告乙○○行為時及舊法律較有利於被告
    乙○○。至刑法第59條僅係法院就刑之酌減審認標準見解明
    文化，非屬法律變更，無庸比較新舊法。
四、按海洛因屬毒品危害防制條例第2 條第2 項第1 款所規範稱
    之第一級毒品，甲基安非他命屬同條項第2 款所稱之第二級
    毒品。核被告乙○○所為，係犯毒品危害防制條例第4 條第
    1 項之販賣第一級毒品罪與第4 條第2 項之販賣第二級毒品
    罪。被告乙○○販賣第一級毒品海洛因、第二級毒品甲基安
    非他命前，分別持有毒品之低度行為，應為其後販賣之高度
    行為所吸收，不另論罪。被告乙○○販賣第一級毒品海洛因
    及第二級毒品甲基安非他命之犯行，犯意各別，構成要件互
    殊，應分論併罰。被告乙○○先後多次販賣第一級毒品及第
    二級毒品之犯行，均時間緊接，方法相同，觸犯構成要件相
    同之罪，顯係各基於概括犯意為之，皆為連續犯，應先依修
    正前刑法第56條規定，各以一罪論。販賣第一級毒品海洛因
    及第二級毒品甲基安非他命之構成要件固然不同，惟如附表
    所示，被告乙○○併有同一天同時販入同毒品之情事，因此
    不能排除其有同時販賣海洛因及甲基安非他命予他人之情事
    ，是應論以想像競合犯，從較重之販賣第一級毒品罪處斷。
    再者，被告乙○○僅係小盤毒販，零星販賣，每次販毒所得
    不多，其犯罪情節遠比大盤毒梟販入大量毒品並售出嚴重危
    害社會治安為輕，就其販賣第一級毒品部分如量處法定最低
    刑度無期徒刑仍嫌過重，其犯罪情狀足堪憫恕，爰依刑法第
    59條規定各減輕其刑。
五、原審未詳為推求，遽為被告乙○○販賣第二級毒品部分為無
    罪之諭知，就被告乙○○被訴販賣第一級毒品部分亦認犯罪
    不能證明，而變更檢察官起訴所援用之法條，僅論以持有第
    一級毒品罪，均有未洽，檢察官執此聲明上訴，指摘原判決
    不當，為有理由，應由本院將原判決撤銷改判。爰審酌被告
    乙○○為營利而販賣毒品，助長他人濫用毒品，戕害廣大國
    民身心健康，販賣數量及不法所得非多等犯罪情節等一切情
    狀，爰量處如主文第二項所示之刑。扣案第一級毒品海洛因
    4 小包（淨重0.15公克）、第二級毒品甲基安非他命5 小包
    （驗後毛重3.2 公克）、電子磅秤及研磨器上殘留微量之第
    一級毒品海洛因及第二級毒品甲基安非他命，均係查獲之毒
    品，爰依毒品危害防制條例第18條第1 項前段諭知沒收銷燬
    之，扣案上開毒品外包裝係被告乙○○所有；扣案帳冊係被
    告乙○○所有，亦經本院認定如上，是上開毒品外包裝及帳
    冊均係供本件販賣毒品所用之物，爰依同條例第19條第1 項
    宣告沒收；被告乙○○於警詢中僅否認研磨器及電子磅秤非
    其所有（見本院上更(一)卷第82頁），則扣案空夾鏈袋壹包應
    係被告乙○○所有，且其於原審亦供稱：「夾鏈帶是要分裝
    毒品之用」等語（見聲羈卷第4 頁），是扣案夾鏈袋應係預
    備供販賣第一級及第二級毒品所用之物，爰依刑法第38條第
    1 項第2 款之規定宣告沒收。未扣案販賣毒品所得新台幣85
    萬3840元沒收之，如一部或全部不能沒收時，以其財產抵償
    之。至鑑驗耗損之毒品因已滅失，自無庸宣告沒收銷燬。扣
    案電子磅秤1 台、研磨器1 組，被告乙○○自警詢伊始即否
    認係其所有，復查無確切之證據足以證明係被告乙○○所有
    ，故不予宣告沒收。扣案吸管12支亦無從證明與本件販賣毒
    品有關，故亦不予宣告沒收。再者，扣案商業本票簿1 本，
    被告乙○○雖曾供稱：「本票是因為有人來向我購買毒品時
    ，有些人會欠帳，我就買本票來給對方簽」等語（見聲羈卷
    第4 頁），惟其事後於原審及本院審理時則辯稱係甲○○所
    有，經本院當庭以目視勘驗其與證人甲○○暨扣案本票上之
    筆跡結果，證人甲○○所書寫勾勒之筆跡與扣案本票之筆跡
    略相符（見本院上更(一)字第107 頁），而證人甲○○於本院
    審理時亦證稱該本票係其所有，是被告乙○○上開自白應與
    事實不符，扣案之本票無從證明係被告乙○○所有，故亦不
    予宣告沒收。
六、據上論結，應依刑事訴訟法第369 條第1 項前段、第364 條
    、第299 條第1 項前段，毒品危害防制條例第4 條第1 項、
    第2 項、第18條第1 項前段、第19條第1 項，刑法第11條、
    第2 條第1 項前段、第55條、第59條、第38條第1 項第2 款
    ，修正前刑法第56條，判決如主文。
本案經檢察官李門騫到庭執行職務。
中    華    民    國    98    年    4     月    13    日
              刑事第四庭    審判長法  官  蕭權閔
                                  法  官  吳進寶
                                  法  官  李嘉興
以上正本證明與原本無異。
如不服本判決應於收受本判決後10日內向本院提出上訴書狀，其
未敘述上訴理由者，並得於提起上訴後10日內向本院補提理由書
狀（均須按他造當事人之人數附繕本）「切勿逕送上級法院」。
中    華    民    國    98    年    4     月    13    日
                                  書記官  郭榮芳
附錄本件判決論罪科刑法條：
毒品危害防制條例第4條第1項、第2項
製造、運輸、販賣第一級毒品者，處死刑或無期徒刑；處無期徒
刑者，得併科新臺幣1 千萬元以下罰金。
製造、運輸、販賣第二級毒品者，處無期徒刑或7 年以上有期徒
刑，得併科新臺幣7 百萬元以下罰金。
附表（毒品紀錄）
┌───┬───┬────┬──────┐
│編  號│日  期│金    額│品名 與 數量│
├───┼───┼────┼──────┤
│   1  │ 5/23 │ 15000元│硬      半分│
│      │      │ 10000元│軟      半分│
├───┼───┼────┼──────┤
│   2  │ 5/24 │ 20000元│軟       5分│
├───┼───┼────┼──────┤
│   3  │ 5/25 │  8000元│硬       4錢│
├───┼───┼────┼──────┤
│   4  │ 5/26 │ 15000元│硬       7錢│
│      │      │ 25000元│            │
├───┼───┼────┼──────┤
│   5  │ 5/28 │ 20000元│            │
├───┼───┼────┼──────┤
│   6  │ 5/29 │ 10000元│軟       1個│
├───┼───┼────┼──────┤
│   7  │ 5/31 │  5000元│軟       2個│
│      │      │        │硬       1錢│
├───┼───┼────┼──────┤
│   8  │  6/1 │ 15000元│            │
├───┼───┼────┼──────┤
│   9  │  6/2 │  8000元│硬      半個│
├───┼───┼────┼──────┤
│  10  │  6/3 │ 10000元│            │
├───┼───┼────┼──────┤
│  11  │  6/4 │ 15000元│            │
│      │      │ 18000元│軟       1錢│
│      │      │ 11000元│軟       5分│
├───┼───┼────┼──────┤
│  12  │  6/5 │ 10000元│            │
│      │      │ 11000元│軟       5分│
├───┼───┼────┼──────┤
│  13  │  6/6 │ 20000元│硬      半個│
├───┼───┼────┼──────┤
│  14  │  6/7 │ 15000元│            │
├───┼───┼────┼──────┤
│  15  │  6/8 │ 10000元│軟       1個│
├───┼───┼────┼──────┤
│  16  │  6/9 │ 10000元│            │
│      │      │ 10000元│軟       5分│
│      │      │        │硬       1個│
│      │      │        │     （1兩）│
├───┼───┼────┼──────┤
│  17  │ 6/11 │ 35000元│硬       1個│
│      │      │        │     （1兩）│
├───┼───┼────┼──────┤
│  18  │ 6/12 │ 20000元│軟     1個半│
├───┼───┼────┼──────┤
│  19  │ 6/14 │ 15000元│            │
├───┼───┼────┼──────┤
│  20  │ 6/18 │ 10000元│            │
├───┼───┼────┼──────┤
│  21  │ 6/19 │        │硬       1個│
├───┼───┼────┼──────┤
│  22  │ 6/20 │ 15000元│軟       1個│
│      │      │ 10000元│軟       1個│
├───┼───┼────┼──────┤
│  23  │ 6/21 │ 10000元│            │
├───┼───┼────┼──────┤
│  24  │ 6/22 │ 10000元│硬       1個│
│      │      │        │軟       1個│
├───┼───┼────┼──────┤
│  25  │ 6/23 │ 10000元│            │
├───┼───┼────┼──────┤
│  26  │ 6/24 │ 15000元│軟       1個│
├───┼───┼────┼──────┤
│  27  │ 6/25 │ 10000元│            │
├───┼───┼────┼──────┤
│  28  │ 6/27 │ 15000元│軟      半領│
│      │      │        │     （5錢）│
├───┼───┼────┼──────┤
│  29  │ 6/28 │ 65000元│硬       3個│
│      │      │  5000元│     （3兩）│
├───┼───┼────┼──────┤
│  30  │ 6/29 │ 60000元│硬       2個│
│      │      │        │     （2兩）│
├───┼───┼────┼──────┤
│  31  │ 6/30 │ 30000元│            │
│      │      │ 15000元│軟       5分│
├───┼───┼────┼──────┤
│  32  │  7/1 │ 52000元│硬       2個│
│      │      │        │軟       1個│
├───┼───┼────┼──────┤
│  33  │  7/3 │ 15000元│軟     1個半│
├───┼───┼────┼──────┤
│  34  │  7/4 │ 30000元│            │
├───┼───┼────┼──────┤
│  35  │  7/5 │115000元│硬       1兩│
│      │      │        │軟       6錢│
└───┴───┴────┴──────┘


司法院資訊處製作；財團法人民間司法改革基金會備份。
